臺灣高等法院臺南分院刑事裁定
抗　告　人
即受處分人　甲○○
上列抗告人因違反道路交通管理處罰條例案件，不服臺灣臺南地
方法院中華民國94年1月10日裁定（93年度交聲字第547號），提
起抗告，本院裁定如下：
    主  文
抗告駁回。
    理  由
一、抗告人於原法院聲明異議意旨略以：抗告人即受處分人（異
    議人）甲○○於民國（下同）93年8月21日下午3點10分左右
    ，駕駛車牌號碼5801—ＪＧ號自用小客車，行經最高限速時
    速110公里之國道3號高速公路南下169公里處時，並未有任
    何超速之情形，然竟遭內政部警政署國道公路警察局第7警
    察隊警員攔下，該警員出示雷射測速槍告知抗告人當時之行
    車速度為時速125公里，而當場開單舉發。然而，根據舉發
    通知單之記載，抗告人當時之行車速度如為時速125公里，
    而測距為271公尺，以此速度推算，則在舉發警員測到抗告
    人所駕駛之小客車車速後，則抗告人在7秒後，即可通過舉
    發警員之巡邏車，但警員竟能在短短7秒內同時測速、檢查
    數據、放下雷射槍、開警示燈並由車內外出，且拿巡邏棒到
    路旁攔下抗告人所駕駛之車輛，實令人匪夷所思。又警員無
    法提出任何照相或攝影證明測速器上所顯示之速度，確實為
    抗告人駕駛前開車輛之結果，且抗告人所有之前開車輛乃里
    程數剛滿2,000公里之新車，實無超速之可能，故不服該裁
    處，而提起本件異議等語。
二、按汽車行駛於高速公路，而不遵管制之規定者，處汽車駕駛
    人新臺幣3,000元以上6,000以下罰鍰，並記違規點數1點，
    道路交通管理處罰條例第33條第1項及第63條第1項第1款分
    別定有明文；又汽車行駛高速公路應依速限標誌指示，高速
    公路交通管制規則第5條第1項前段亦規定甚明。
三、經查：
（一）受處分人即抗告人甲○○於93年8月21日下午3點10分左右
      ，駕駛車牌號碼5801—ＪＧ號自用小客車，行經最高限速
      為時速110公里之國道3號高速公路南下169公里處時，經
      內政部警政署國道公路警察局第7隊警員以雷射槍測速器
      ，測得其行車速度為時速125公里，有超速而不遵高速公
      路管制規則之違規事實，業據證人即當日執行勤務舉發本
      件違規事件之警員林志鴻於原審法院調查時到庭具結證稱
      ：「（法官問：本件是否你舉發的，情形如何？）是我舉
      發的，當時我是在國道三號南下169Ｋ，我在執行違規勤
      務，當初還有另一位同事與我一起執行勤務，我是使用雷
      射槍測速器，我是站在車外，拿雷射槍進行測速勤務，因
      為我使用的是雷射槍測速器，是可以鎖定單一車輛，我們
      自雷射槍的觀測窗可以看觀察迎面而來的車輛，若發覺有
      速度超快我們就會對準他的車頭進行測速‥‥‥我在舉發
      通知單上記明測距271公尺，表示我雷射槍射到他時速125
      公里的時候，是距離我271公尺，我們雷射槍一按的話，
      約2、3秒會顯示測速，我們發覺超速就會揮動指揮棒請他
      停車，因為我人站在車外，所以馬上測速馬上看到結果，
      就會馬上攔停，因為我們儀器是對準特定車輛，所以不會
      有誤認的情況，我們的儀器是今年剛採購的，有透過國外
      認證，準確性應該沒有問題‥‥‥」等語（見原審卷第20
      、21頁），復有內政部警政署國道公路警察局公警局交字
      第Ｚ00000000號舉發違反道路交通管理事件通知單及該警
      察局第7警察隊93年9月10日公警7交訴字第0930001063號
      函各一件在卷足憑（見原審卷第9頁），參以證人林志鴻
      與抗告人間未有任何怨隙且不相識，衡情證人應無設詞攀
      誣，或是虛構違規事實之理；且就證人前述所言：「‥‥
      ‥因為我使用的是雷射槍測速器，是可以鎖定單一車輛，
      我們自雷射槍的觀測窗可以看觀察迎面而來的車輛，若發
      覺有速度超快我們就會對準他的車頭進行測速‥‥‥」等
      情以觀（見原審卷第20頁），證人林志鴻對於抗告人所駕
      駛車輛之違規情節，應無誤看或誤為判斷之可能。況警員
      執行公務時，本身即受有行政懲處責任之監督，其亦到庭
      具結證述，更係以刑事責任擔保其證言之真實性，證人林
      志鴻所證，以及其所記錄舉發之本件違規事實，經核尚無
      不可採信之處。
（二）其次，本件執勤警員所用之雷射槍測速器，為ProLaserIII
      機種，乃國外先進科學儀器，因我國經濟部中央標準檢驗
      局尚未有檢定雷射槍測速器之規範，故在未有檢定規範以
      前適用國際檢驗規定（國外需經過檢定合格始得出廠），
      且該檢驗合格文件譯本業經我國法院公證等情，則有該雷
      射槍測速器測試報告認證資料一份在卷足憑（見原審卷第
      26至39頁）。而由上開測試資料內容，可知該雷射測速槍
      與迎面而來的車輛比對測試結果，其標準偏差之差別為1.
      08Km/h；而與背道而馳的車輛比對測試結果，其標準偏差
      之差別為1.68Km/h（見原審卷第34頁反面、第35頁），足
      見該雷射槍測速器測速結果之誤差，應在2Km/h以內，故
      本件執勤警員所使用之雷射槍測速器之準確度及正確性，
      應均值得信賴。況本件執勤警員使用該雷射槍測速器測速
      時，只需經由測速器之瞄準鏡對準所欲測試車輛，並鎖定
      該車後（一次一部不受他車影響），該測速器即顯示該車
      之行車速度與測速距離等情，亦經證人林志鴻警員到庭證
      述屬實，復有內政部警政署國道公路警察局第7警察隊93
      年9月10日公警7交訴字第0930001063號函載明足憑（見原
      審卷第9頁），故本件執勤警員對於抗告人違規超速之認
      定與舉發，經核應無錯誤之疑慮。
（三）又交通勤務警察或依法令執行交通稽查任務人員，開單舉
      發違反道路交通管理處罰條例所列之違規事實，經公路主
      管機關或警察機關所為之裁決處罰，本質上為行政處分，
      係公務員基於職務上權力，依法就特定之具體事件所為，
      並具有公法上效果之單方行政行為。而根據公務員為公法
      上行為具有公信力之原則，立法者乃於道路交通管理處罰
      條例及高速公路交通管制規則等交通法規中制定相關規定
      ，使交通勤務警察或依法令執行交通稽查任務人員，在特
      殊情形下，當場不能或不宜攔截製單舉發時，得當機處置
      而就違規事實予以逕行舉發（參道路交通管理處罰條例第
      7條之2及高速公路交通管制規則第26條等規定），以達成
      維護交通秩序及公共安全之行政目的。反之，若謂公務員
      之一切行政行為，均需預留充分之證據，以證明其所認定
      之事實為真，則國家行政勢必受到相當程度之阻礙，而且
      相關行政目的亦難以順利達成，故刑事訴訟法中就犯罪證
      據有關之規定，與屬於行政秩序罰之交通違規裁罰本旨不
      相符合之部分，自不在得以準用之列。從而，交通違規行
      政爭訟之舉證責任原理，應非如刑事案件中，必須超越任
      何合理懷疑，始可為有罪判決之嚴格證明程度，而係應與
      民事訴訟之舉證責任原理相類似，亦即，基本上應就行政
      機關與人民所各自主張有利於己之事實，分配其應盡之舉
      證責任，而非逕予適用刑事訴訟法上之「無罪推定」原則
      ，此觀諸行政訴訟法第136條，規定行政訴訟程序準用民
      事訴訟法第277條舉證責任分配原則之立法意旨，即可明
      瞭。
（四）抗告人雖又辯稱：其無超速情形云云，然抗告人並未就本
      件執勤員警之舉發有誤，提出確實事證以供調查，且亦查
      無任何相關事證，足資證明執勤員警確有捏造事實違法取
      締情事，故執勤警員本其維護交通秩序及道路安全職責所
      為之本件舉發，自應受到合法、正確之推定。況證人林志
      鴻已就抗告人之超速違規事實證述無誤。至抗告人所駕駛
      之右開小客車，縱然屬於里程數剛滿2,000公里（甚係未
      滿2,000公里）之新車，而有引擎磨合期之行車顧慮，然
      以目前汽車引擎製造技術而言，引擎磨合期內雖應避免極
      高速行駛，然加速至時速120、130公里，尚非不能達到，
      無從僅以該車為新車一情，即足以佐證抗告人絕對不會以
      時速120、130公里之速度行駛，抗告人難據其所駕駛車輛
      為里程數剛滿兩千公里之新車，而為未曾超速等有利事實
      之認定。又執勤警員舉發本件違規當時，係由兩位警員同
      時執行違規取締勤務，而林志鴻更是站立於警車外直接進
      行測速工作，此據證人林志鴻所證述明確，足見林志鴻測
      速後不僅無須走出車外，即可直接進行攔查之相關動作，
      而且警車之警示燈光，亦可由車內之另一執勤警員在林志
      鴻表示有超速車輛行近時一同開啟，是本件執勤警員測速
      後並開始進行攔查之時間，低於抗告人所稱之7秒鐘，經
      核亦非難事。從而，抗告人另質疑執勤警員竟能在短短7
      秒內同時測速、檢查數據、放下雷射槍、開警示燈並由車
      內外出，且拿巡邏棒到路旁攔下抗告人所駕駛之車輛，實
      令人匪夷所思等情，難謂有理由，無足憑採。
四、綜上所述，本件受處分人即抗告人甲○○於前述時、地，駕
    駛車牌號碼5801—ＪＧ號自用小客車，行經最高限速為時速
    110公里之高速公路路段時，其行車速度為時速125公里，有
    超速而不遵守高速公路管制規定之違規事實既可認定，則原
    處分機關即交通部公路總局嘉義區監理所臺南監理站，據此
    並引用上開道路交通管理處罰條例第33條第1項及第63條第1
    項第1款等規定，裁處抗告人罰鍰新臺幣3,000元，並記違規
    點數一點，於法即無不當。原審據此認本件異議無理由而予
    駁回其異議，本院經核其認事用法並無誤違。
五、抗告意旨略以：(一)原審認警員於車外進行測速勤務，但該員
    於開庭時宣稱無法證實於車內或車外進行測速勤務，且抗告
    人於當時確實記得，該員開車門進行攔阻抗告人，實非警員
    於車外進行測速勤務；(二)原審又認該警員所稱雷射槍可觀察
    迎面而來之車輛，若發現速度超快即會進行測速，惟如該員
    警可看到抗告人，則抗告人亦能看到警員與警車，如抗告人
    已看到警車，那會不減速；(三)該警員稱需2～3秒才能確定是
    否有超速，則在125Km/h下只需6秒多即超過該測速點，再扣
    除2～3秒，即只剩下約3～4秒，實無法令抗告人相信有足夠
    時間可放下雷射槍、再舉起指揮棒攔下抗告人之車輛；(四)警
    方有業績壓力，在業績壓力下且員警曾在當場告知抗告人：
    「我眼睛看到就算」等語，是否有誤辦之嫌；(五)原審又認抗
    告人之車輛剛滿2,000公里，事實上當時抗告人之車輛尚未
    滿1,000公里（可由保養廠得證），在車輛使用手冊上，確
    實告知車主，在新車使用未滿1,000公里時，請勿超過100公
    里，抗告人當不致在發費大筆金錢後，確不愛惜；(六)抗告人
    於當時行駛於最外側車道，在交通並非壅塞的情形下，倘要
    超速行駛又為何會行駛在外側車道云云。惟查，證人林志鴻
    迭次供證伊人站在車外，大部分都可以此方式攔下超速者等
    語詳實（見原審卷第20、21頁），僅證述「對於本件攔下開
    單過程並無特殊過程，所以無從記憶，也沒什麼印象」、「
    若風大的話，我才會坐在車內」等詞，惟本件既無特殊過程
    ，尚無從遽認該證人上揭所述有何不實之情形。又警員自雷
    射槍的觀測窗觀察迎面而來的車輛，若發覺有超速，警員即
    會對準該車進行測速，抗告人駕車超速既被警鎖定，在抗告
    人發覺前方有警車時，雖會減速，但已經來不及等情，已據
    證人林志鴻所證述，故警員並非看到抗告人超速，始舉雷射
    槍測速，其於發覺有超速車輛時，仍得迅速以指揮棒將超速
    車輛攔下開單，是抗告人看到警車而減速，尚無從影響其駕
    車超速之違規責任。而內外車道皆有超速行駛之可能，殊無
    以其行駛之車道，以為不會超速之證明。另抗告人所稱其車
    之里程表，或稱才2000公里（見原審卷第3頁），或稱剛滿
    2000公里，事實上未滿1000公里（見抗告狀），前後所述，
    已有未符，且抗告人對於新車時速是否會開至125公里，乃
    其主觀之意思，不足作為新車不可能超速之依據。至證人是
    否因業績而濫行開單舉發，並未據提出相當證據以為證明，
    乃屬臆測之詞。抗告人上開所指，均非可採。抗告人復執前
    詞指摘原裁定不當求為撤銷，無理由，應予駁回。
六、據上論斷，應依道路交通案件處理辦法第26條，刑事訴訟法
    第412條，裁定如主文。
中　　華　　民　　國　　94　　年　　4 　　月　　28　　日
                  刑事第二庭    審判長法　官　葉居正
                                      法　官　莊俊華
                                      法　官　高明發
以上正本證明與原本無異。
不得再抗告。
　　　　　　　　　　　　　　　　　　　書記官　陳淑貞
中　　華　　民　　國　　94　　年　　4 　　月　　29　　日
